【裁判字號】    97,上易,266
【裁判日期】    980609
【裁判案由】    侵權行為損害賠償
【裁判全文】
臺灣高等法院臺南分院民事判決  97年度上易字第266號
上  訴  人丁○○
          丙○○
共      同
訴訟代理人  王奕棋律師
被  上訴人  甲○○
上列當事人間請求侵權行為損害賠償事件，上訴人對於中華民國
97年10月22日臺灣臺南地方法院第一審判決（96年度訴字第1413
號）提起一部上訴，本院於98年5月26日言詞辯論終結，判決如
下：
    主  文
上訴駁回。
第二審訴訟費用由上訴人負擔。
    事實及理由
甲、程序方面：
    本件上訴人提起上訴之初，請求被上訴人再給付之遲延利息
    ，原係請求自民國95年4月15日起算（見本院卷第5、31、32
    頁），嗣於本院言詞辯論期日則聲明請求自96年4月25日起
    算（見本院卷第62頁），請求之範圍顯較先前所聲明者為少
    ，而有減縮應受判決聲明之情事，合於民事訴訟法第446條
    第1項但書及第255條第1項第3款規定，先予敘明。
乙、實體方面：
一、本件上訴人主張：被上訴人於95年6月12日下午7時許，駕駛
    車牌號碼LP-3582號自用小客貨車，沿臺南縣七股鄉縣176線
    公路由西向東行駛，途經該線4.7公里處，應注意並能注意
    車前狀況，隨時採取必要之安全防範措施，竟疏未注意車前
    狀況，自後追撞同向由上訴人丁○○所騎乘搭載上訴人
    丙○○之車牌號碼GQF-146號重型機器腳踏車（下稱系爭交
    通事故），致伊人車倒地，丁○○受有顱腦損傷、顱骨骨
    折、顱內出血、左側鎖骨骨折、左側顏面神經麻痺與左側聽
    力障礙等傷害，丙○○則受有左下肢脛腓骨開放性骨折、
    左下肢大片軟組織缺損、骨外露、右下肢撕裂傷（永久性左
    下肢不良於行）等重傷害。被上訴人於撞傷伊等後，不僅未
    停車救援，並即將其自用小客貨車開走企圖逃避責任，幸經
    當時駕車經過之周德昌看見經過情形，並即告知丁○○之
    姐夫王能傳及姐蔡厘與堂兄蔡久盛、鄰居許坤山趕至現場將
    倒在機車道上之伊二人扶起並呼叫救護車送往醫院就醫救治
    。當時伊二人倒在機車道上絕非在快車道上，且無任何警員
    到場，事後竟有警員偽造現場圖並諉稱伊機車在快車道上被
    撞，致臺灣省臺南區車輛行車事故鑑定委員會（下稱臺南區
    車故鑑委會）為其所矇而為不正確之鑑定。爰依侵權行為法
    律關係，求為命被上訴人給付丁○○新台幣（下同）262,
    516元｛即(一)醫療費用：41,716元＋(二)看護費用：20,800元
    ＋(三)無法工作之損失：200,000元｝，給付丙○○1,359,9
    27元｛即(一)醫療費用：476,727元＋(二)看護費用：83,200元
    ＋(三)無法行動之損失：800,000元｝，及均自起訴狀繕本送
    達之日起算週年利率百分之5利息之判決｛原審判決命被上
    訴人給付丁○○18,755元、丙○○143,777元，及均自9
    6年4月25日起算週年利率百分之5之利息，而駁回上訴人其
    餘之請求，上訴人就其敗訴部分提起一部上訴，求為廢棄不
    利於己部分外，並聲明求為命被上訴人再給付丁○○142,
    516元（即(一)醫療費用：62,516元＋(二)無法工作之損失：80,
    000元）、丙○○475,478元（即(一)醫療費用：75,478元＋
    (二)無法行動之損失：400,000元），及均自96年4月25日（即
    起訴狀繕本送達被上訴人翌日）起算週年利率百分之5之利
    息；被上訴人就其敗訴部分未聲明不服，已告確定｝。
二、被上訴人則以：不爭執伊駕駛車輛因過失致丁○○、丙
    ○○二人受傷之事實，但就丙○○主張自車禍發生迄今，
    經一年治療仍無法行走，與事實不符，則否認之。又丙○
    ○主張支出醫療費用476,727元乙節，因有部分重複，業經
    原審認定實際僅支付396,055元，逾此部分，已屬無據；另
    其主張無法自行行動之損失40萬元，並未有具體事實及法律
    依據，亦屬空言。對丁○○支出醫療費用（含看護費用）
    計62,516元部分，不爭執；至其主張無法工作損失8萬元部
    分，丁○○亦未舉證證明，自屬空言。再系爭交通事故分
    經臺南區車故鑑委會鑑定及臺灣省車輛行車事故覆議鑑定委
    員會（下稱臺灣省覆議鑑委會）覆議結果，均認丁○○駕
    駛普通重型機器腳踏車，左偏行駛，變換車道，未注意安全
    距離，為肇事主因；伊駕駛小客貨車未注意車前狀況，為肇
    事次因；復為原審法院所採，並認由丁○○負擔百分之70
    比例；而丙○○因搭載丁○○之機車，依法亦應與丁
    ○○（被上訴人答辯狀誤載為丙○○）負同一責任。又
    丁○○未依規定配戴安全帽，業經其於警詢中自承在案，是
    丁○○頭部所受傷害，亦應認其損害之擴大與有過失，依
    法減輕伊之責任等語，資為抗辯。
三、兩造不爭執之事項：
（一）被上訴人於95年6月12日下午7時許，駕駛車牌號碼LP-358
      2號自用小客貨車，沿臺南縣七股鄉縣176線公路由西向東
      行駛，途經該線4.7公里處，自後追撞同向由丁○○所
      騎乘搭載丙○○之車牌號碼GQF-146號重型機器腳踏車
      ，致其人車倒地，丁○○受有顱腦損傷、顱骨骨折、顱
      內出血、左側鎖骨骨折、左側顏面神經麻痺與左側聽力障
      礙等傷害，丙○○則受有左下肢脛腓骨開放性骨折、左
      下肢大片軟組織缺損、骨外露、右下肢撕裂傷。上訴人因
      而支出醫療費用。
（二）被上訴人就上開交通事故，應負過失責任。
四、兩造爭執之事項：
（一）兩造就本件車禍各應負之過失責任程度？
（二）上訴人請求被上訴人賠償之項目及金額有無理由？
五、本院之判斷：
（一）兩造就本件車禍各應負之過失責任程度？
      本件被上訴人雖不爭執就系爭交通事故之發生有過失行為
      ，但否認其過失程度較上訴人為重。經查：
    (一)丁○○於警訊時固陳稱發生系爭交通事故時並未變換車
      道至快車道，而被上訴人則陳稱係因丁○○突然變換車
      道至快車道始閃避不及而發生系爭交通事故等語。惟觀系
      爭交通事故現場遺留之丁○○所駕駛重型機車之刮地痕
      之起點在快車道上，應認被上訴人陳稱係因丁○○突然
      變換車道至快車道始閃避不及而發生系爭交通事故等語，
      較為足採。可認丁○○駕駛重型機車左偏行駛，變換車
      道，未注意安全距離，為系爭交通事故之肇責主因；而被
      上訴人駕駛小客貨車，未注意車前狀況，則為系爭交通事
      故之肇事次因。而經臺南區車故鑑委會鑑定及臺灣省覆議
      鑑委會覆議鑑定結果（分見臺灣臺南地方法院檢察署95年
      度核交字第2083號卷第12頁及一審96年度交簡上字第145
      號卷第58頁）均認：「丁○○駕駛普通重型機器腳踏車，
      左偏行駛，變換車道，未注意安全距離，為肇事主因；被
      上訴人駕駛小客貨車，未注意車前狀況，為肇事次因」，
      可見系爭交通事故之肇事責任，並非全在被上訴人。
    (二)就上述鑑定及覆議鑑定結果所認之肇事主因及次因，衡酌
      兩造前述過失行為違反交通法規之程度，認被上訴人就本
      件車禍之肇事責任應負30％之過失比例，而上訴人則應負
      擔70％之肇事責任為適當【原判決第9頁第2行所載雙方過
      失責任比例為：上訴人30％、被上訴人70％，應係誤載】
      。
    (三)上訴人雖主張道路交通事故現場圖與事實不符，並聲請訊
      問製作道路交通事故現場圖之警員，惟查，系爭交通事故
      現場遺留之丁○○所駕駛重型機車之刮地痕之起點在快
      車道上，有道路交通事故現場圖附卷可佐（見本院卷第53
      頁），參酌證人乙○○於98年2月20日在本院證述：「當
      時我在家裡聽到碰一聲才出去查看，看到箱型車在前面，
      有一個婦人大約60幾歲坐在地上喊說她的腳斷了，另外一
      個男人約60幾歲躺在往東方向的機車道上，甲○○當時站
      在路邊打電話，當時警察尚未到現場」、「我是住在丁
      ○○住家的隔壁西邊，車禍剛好發生在丁○○的屋前斜
      對面」等語（見本院卷第39頁），且被上訴人於同日陳稱
      ：「…車禍地點是剛好在傷者的住家斜前，同樣是由西向
      東行駛，傷者因為要左轉回家才撞到我的右前方保險桿及
      後視鏡，我當時反應不及才發生的…」等語（見本院卷第
      40頁），可見證人乙○○並未親眼目睹事故如何發生，其
      描述親眼所見之事實已是事故發生後之現狀，而據其所述
      事故地點與被上訴人所陳相同，又事故現場所遺留丁○
      ○所駕駛之重型機車之刮地痕跡乃一客觀事實，任何人均
      無法臨時強予改變，經審酌上開各情，認為上訴人主張系
      爭交通事故之道路交通事故現場圖與事實不符之情，尚難
      採信。是上訴人雖聲請訊問製作該道路交通事故現場圖之
      警員，已難認為必要，況證人之應否訊問，除於釋明事實
      關係有必要者外，法院本可衡情酌定，故法院就當事人所
      聲明各種證據方法中，僅調查其重要者，而於非必要者捨
      置不問，原難指為違法（最高法院18年上字第1066號判例
      要旨參照），且經臺南縣警察局佳里分局（下稱佳里分局
      ）查覆稱：「本案先行到場七股分駐所警員馬裕超表示，
      到達肇事現場時傷者已上救護車準備送醫，故不知傷者倒
      地位置；惟據後續實際現場測繪、採證警員章清松依遺留
      血跡研判，傷者倒地位置應在東向機車優先道內較有其可
      能性，另現場刮地兩側均未發現遺留血跡，復查刮地痕起
      點至七股鄉龍山村龍山5之32號民宅，距離約為20公尺。
      」等語（見本院卷第60頁），可認道路交通事故現場圖係
      處理系爭交通事故警員到達現場後，依現場所留事跡所繪
      製，要難遽指為與事實不符，自不影響前述過失責任之認
      定，即無再訊問依現場所留事跡繪製道路交通事故現場圖
      之警員之必要。
（二）上訴人請求被上訴人賠償之項目及金額有無理由？
    (一)按因故意或過失，不法侵害他人之權利者，負損害賠償責
      任；又不法侵害他人之身體或健康者，對於被害人因此喪
      失或減少勞動能力或增加生活上之需要時，應負損害賠償
      責任；民法第184條第1項前段、第193條第1項前段分別定
      有明文。查被上訴人既不爭執就系爭交通事故之發生有過
      失行為，而上訴人所受前揭傷害又係因系爭交通事故所致
      ，可見被上訴人之過失行為，與上訴人所受傷害間有相當
      因果關係，則上訴人依侵權行為之法律關係請求被上訴人
      賠償所受損害，自非無據。茲就上訴人請求之項目及金額
      是否正當，分述如下：
    1.上訴人丁○○部分：
    (1)醫療費用：
    A.丁○○請求醫療相關費用41,716元，業據提出收據16張
      為憑（見一審附民卷第5～20頁），而被上訴人對收據之
      真正，並不爭執。被上訴人雖抗辯其中第14頁及第19頁之
      收據係重複云云，惟觀該二紙收據共400元之內容，並無
      重複之處。又被上訴人抗辯診斷證明書之費用2紙共200元
      ，並非醫療費用云云，惟診斷證明書之費用雖非醫療費用
      ，但確係因系爭交通事故，丁○○證明其所受傷害直接
      所生之費用，自不能排除於其所受損害之外。
    B.被上訴人復抗辯丁○○於住院期間進住超等病房之病房
      差額共33,000元，並非醫療所必須云云。惟丁○○進住
      之超等病房應係醫院因應病患之具體病情及院方依當時病
      房實際空缺之結果，衡諸常情，依照目前我國醫療現況並
      非一定有健保給付之病房，而被上訴人抗辯超等病房係
      丁○○個人需求，非屬醫療上必要之費用云云，卻未據舉
      證以實其說，是其所辯委無足採。
    C.綜上，丁○○所支出之醫療費用合計為41,716元。
    (2)看護費用：丁○○主張因受前揭傷害而支出看護費用20
      ,800元乙節，業據提出看護費用證明單影本1紙為憑（見
      一審附民卷第21頁），復為被上訴人所不爭執（見一審訴
      字卷第50頁），則其主張支出看護費用20,800元，自屬可
      信。
    (3)無法工作之損失：丁○○請求無法工作之損失20萬元乙
      節，已為被上訴人所否認（見一審訴字卷第50頁）。經查
      ，丁○○自陳係木工（見一審訴字卷第78頁），但未具
      體陳明工作內容、工作地點及收入情形，且未提出任何佐
      證，復與其於系爭交通事故刑事案件警詢時自承現職為漁
      牧養殖業者不符（見佳里分局警訊卷第8頁），自難遽予
      採信。且丁○○係36年8月18日出生，距本件車禍發生
      時之95年6月12日，已屆勞動基準第53條第1款所定得自請
      退休之年齡，衡情當難認有從事工作並有收入之事實，則
      丁○○主張受有不能工作之損失，自無可取。
    (4)綜上，丁○○得請求之項目與金額為：醫療費用：41,7
      16元及看護費用：20,800元，合計金額為62,516元。
    2.上訴人丙○○部分：
    (1)醫療相關費用：
    A.丙○○請求醫療相關費用476,727元，業據提出收據52
      張為憑（見一審附民卷內第22～37、40～65、69～76頁）
      ，而被上訴人對收據之真正，並不爭執。被上訴人抗辯其
      中第28、42、71、72頁之收據係重複乙節，經審視該紙收
      據之內容，確實與該卷第40、43、69頁收據之內容相同，
      顯係重複請求，則該3紙收據之金額，均應予以剔除。至
      被上訴人抗辯診斷證明書之費用2紙共250元，並非醫療費
      用云云，惟查，診斷證明書之費用雖非醫療費用，但確係
      因系爭交通事故，丙○○證明其所受傷害直接所生之費
      用，則丙○○請求被上訴人給付，尚非無據。
    B.被上訴人復抗辯丙○○於住院期間進住超等病房之病房
      差額共52,500元，並非醫療所必須云云。惟觀奇美醫院病
      情摘要「病患丙○○於住院期間之超等病房為雙人病房…
      …無資料記載病患住此病房是否為自行聲明」之內容（見
      一審訴字卷第93～94頁附奇美醫院97年6月18日97奇醫字
      第3154號函附之病情摘要），被上訴人抗辯超等病房係
      丙○○自行要求云云，並無舉證以明其說，實不足採。
    C.綜上，丙○○支出之醫療費用扣除前述重複計列之部分
      ，合計所得請求之醫療費用為396,055元。
    (2)看護費用：丙○○主張支出看護費用83,200元乙節，業
      據提出看護費用證明單影本1紙為憑（見一審附民卷第38
      頁），復為被上訴人所不爭執，是丙○○請求此部分之
      金額，自非無據。被上訴人雖抗辯另一筆「關愛看護中心
      」5萬元之看護費用，惟該筆5萬元看護費用並未據丙○
      ○請求，附此敘明。
    (3)無法行動之損失：丙○○主張無法行動之損失80萬元云
      云，已為被上訴人所否認，並以丙○○此部分請求，於
      法無據等語置辯。查丙○○對此部分請求，並未具體陳
      明具體事實及法律依據，難認於法有據。
    (4)綜上，丙○○得請求之項目與金額為：醫療費用：396,
      055元及看護費用：83,200元，合計為479,255元。
    (二)末按損害之發生或擴大，被害人與有過失者，法院得減輕
      賠償金額或免除之，民法第217條第1項定有明文。且該條
      規定之目的，在謀求加害人與被害人間之公平，故在裁判
      上法院得依職權減輕或免除之（最高法院85年台上字第17
      56號判例參照）。又駕駛機車有過失致坐於後座之人被他
      人駕駛之車撞死者，後座之人係因藉駕駛人載送而擴大其
      活動範圍，駕駛人為之駕駛機車，應認係後座之人之使用
      人，原審類推適用民法第224條規定依同法第217條第1項
      規定，減輕賠償金額，並無不合（最高法院74年台上字第
      1170號判例參照）。本件經審酌兩造前述過失行為所違反
      之交通法規程度，既認應由丁○○負擔70％之過失責任
      ，被上訴人則應負擔30％之過失責任，自應依此比例減輕
      被上訴人應負之賠償金額。而丙○○係因搭載丁○○
      之機車發生系爭交通事件而受傷，揆諸前揭說明，亦應與
      丁○○負相同之過失責任。依此過失比例計算後，上訴
      人得請求被上訴人賠償之金額如下：
    1.丁○○部分：丁○○得向被上訴人請求之金額為62,
      516元之30%，即為18,755元（元以下四捨五入－下同）。
    2.丙○○部分：丙○○得向被上訴人請求之金額為479,
      255元之30%，即為143,777元。
六、綜上所述，丁○○、丙○○本於侵權行為法律關係，請
    求被上訴人依序給付18,755元及143,777元，及均自起訴狀
    繕本送達翌日即96年4月25日起算週年利率百分之5利息，洵
    屬正當，應予准許。逾此範圍之請求，尚非正當，不應准許
    ，其就此部分假執行之聲請即失所附麗，亦難准許。原審就
    上開不應准許部分為上訴人敗訴之判決，並駁回其已失所附
    麗之假執行聲請，經核於法洵無違誤。上訴意旨仍執陳詞，
    指摘原判決於其不利部分為不當，求予廢棄，改命被上訴人
    再為前述本息之給付，不能認為有理由，應予駁回其上訴。
七、本件事證已臻明確，兩造其餘之主張及攻擊或防禦方法並提
    出之證據資料，經本院斟酌後，認均不生影響本院所為上開
    論斷，自無再予逐一審論之必要，附此敘明。
八、據上論結，本件上訴為無理由，依民事訴訟法第449條第1項
    、第78條、第85條第1項前段，判決如主文。
中    華    民    國    98    年     6    月    9    日
                  民事第一庭    審判長法  官    林金村
                                      法  官    張世展
                                      法  官    蘇清恭
上為正本係照原本作成。
本件不得上訴。
中    華    民    國    98    年     6    月    9    日
                                      書記官    李梅菊


司法院資訊處製作；財團法人民間司法改革基金會備份。
